【裁判字號】    98,監,49
【裁判日期】    981209
【裁判案由】    改定禁治產人監護人
【裁判全文】
臺灣宜蘭地方法院民事裁定                98年度監字第49號
聲  請  人  乙○○
                      號4樓之.
相  對  人  甲○○
上列當事人間聲請改定禁治產人（受監護宣告人）之監護人事件
，本院裁定如下：
    主  文
相對人甲○○對受監護宣告人吳萬通（男，民國20年3月2日出生
，身分證統一編號：Ｚ000000000號，住宜蘭縣頭城鎮○○路○段
386號）之監護權應予停止。
改定聲請人乙○○（女，民國74年2月13日出生，身分證統一編
號：Ｚ000000000號）為受監護宣告人吳萬通之監護人。
指定丙○○（女，民國48年5月15日出生，身分證統一編號：Ｚ00
00000000號）為會同開具財產清冊之人。
聲請程序費用由相對人負擔。
    理  由
一、按「民法總則中華民國九十七年五月二日修正之條文施行（
    九十八年十一月二十三日）前，已為禁治產之宣告者，視為
    已為監護宣告」，民法總則施行法第4條第2項前段定有明文
    。又「有事實足認為監護人不符受監護人之最佳利益，或有
    顯不適任之情事者，法院得依前條第一項聲請權人之聲請，
    改定適當之監護人，不受第一千零九十四條第一項規定之限
    制。法院於改定監護人確定前，得先行宣告停止原監護人之
    監護權，並由當地社會福利主管機關為其監護人」，民法第
    1106條之1亦有明定，且此規定於成年人之監護亦準用之（
    民法第1113條規定參照）。再「法院為監護之宣告時，應依
    職權就配偶、四親等內之親屬、最近一年有同居事實之其他
    親屬、主管機關、社會福利機構或其他適當之人選定一人或
    數人為監護人，並同時指定會同開具財產清冊之人」，民法
    第1111條第1項亦著有明文。
二、本件聲請意旨略以：兩造之祖父吳萬通前經本院以97年度禁
    字第30號裁定宣告為禁治產人，本院並選定相對人甲○○為
    監護人，因相對人未善盡監護之責，不僅在外積欠甚多債務
    ，並私自挪用吳萬通在漁會之存款，且目前避不見面、行方
    不明，顯已不適合擔任監護人，而聲請人為吳萬通之孫女，
    爰依法聲請本院改定由其擔任禁治產人之監護人等語。
三、查吳萬通於民國97年11月11日經本院以97年度禁字第30號裁
    定宣告為禁治產人，此有本院民事裁定1件附卷可稽，依首
    開民法總則施行法第4條第2項前段規定，應視吳萬通已為監
    護之宣告，合先敘明。
四、聲請人主張之上開事實，有戶籍謄本3件、臺灣臺北地方法
    院民事裁定、財團法人宜蘭縣私立竹林養護院公費委託安置
    養護契約書、吳萬通之稅務電子閘門財產所得調件明細表、
    甲○○之前案紀錄表、丙○○之個人戶籍資料各1件在卷可
    佐，並與證人即兩造之母丙○○到庭證述情節相符，復經本
    院調閱97年度禁字第30號宣告禁治產人事件卷宗查核屬實，
    復未據相對人為任何形式之爭執或抗辯，聲請人之主張，應
    堪信為真實，爰依上開民法第1113條、1106條之1第2項之規
    定宣告停止相對人對吳萬通之監護權。又聲請人乙○○為吳
    萬通之孫女，已成年，其既有意願擔任吳萬通之監護人，並
    獲其母丙○○之支持，而本院亦查無其有不適任擔任監護人
    之情事，爰准其所請，依民法第1113條、第1106條之1第1項
    之規定改定聲請人為吳萬通之監護人。再丙○○為兩造之母
    ，亦係目前實際支付吳萬通養護費用之人，此業據其提出收
    據及各式醫療費用單據4疊為證，其既有意願擔任會同開具
    財產清冊之人，本院亦查無其有不適合擔任此項職務之情事
    ，爰依民法第1111條第1項後段之規定指定丙○○為擔任會
    同開具財產清冊之人。
五、依非訟事件法第138條第2項、第122條第3項，裁定如主文。
中    華    民    國    98    年    12    月    9     日
                      臺灣宜蘭地方法院家事法庭
                          法      官    周健忠
以上正本與原本無異。
如不服本裁定，應於裁定送達後10日內向本院提出抗告狀（應附
繕本）。
中    華    民    國    98    年    12    月    10    日
                          書  記  官    姚國華


司法院資訊處製作；財團法人民間司法改革基金會備份。
